臺灣臺南地方法院刑事裁定
111年度聲字第1966號
聲明異議人  程偉傑  男  (民國00年0月0日生)
即  受刑人          


上列聲明異議人即受刑人因不能安全駕駛致交通危險罪案件，以
臺灣臺南地方檢察署檢察官111年度執再字第545號之執行指揮為
不當，向本院聲明異議，本院裁定如下：
    主  文
聲明異議駁回。
    理  由
一、本件聲明異議意旨：如刑事聲明異議狀（如附件）。
二、按有期徒刑或拘役得易科罰金之案件，法院所諭知者，僅係
    易科罰金之折算標準而已，至於是否准予易科罰金及易服社
    會勞動，執行檢察官仍有依個案按前開法律規定判斷之權能
    ，亦即執行檢察官得考量受刑人如不接受有期徒刑或拘役之
    執行，是否難收矯正之效，或難以維持法秩序，以作為其判
    斷是否准予易科罰金及易服社會勞動之憑據。
三、另刑法第41條第1項所謂之「難收矯正之效」、「難以維持
    法秩序」等，均屬不確定法律概念，此乃係立法者賦予執行
    者能依具體個案，考量犯罪特性與情節及受刑人個人之特殊
    事由，據以審酌應否准予易科罰金或易服社會勞動，法律既
    已授權檢察官就此項法律構成要件中之不確定法律概念，對
    受刑人是否確因不執行所宣告之刑，難收矯正之效，或難以
    維持法秩序之情事，享有判斷餘地之權限，則法院應僅於檢
    察官之判斷有違法瑕疵之情況時，始有介入審查之必要。易
    言之，法院僅得審查檢察官為刑法第41條第1項、第4項之判
    斷時，其判斷之程序有無違背法令、事實認定有無錯誤、其
    審認之事實與刑法第41條第1項、第4項所定要件有無合理關
    連、有無逾越或超過法律規定之範圍等問題，倘有上述未依
    法定程序進行判斷，超越法律授權範圍之情事，法院始得撤
    銷，否則即應尊重檢察官所為之專業判斷，而不得自行代替
    檢察官判斷受刑人是否有上開情事至明。
四、經查：
  ㈠異議人因公共危險之酒後駕車案件，經本院以110年度交易字
    第760號判處有期徒刑五月，如易科罰金，以新臺幣（下同
    ）1千元折算1日確定。異議人經臺灣臺南地方檢察署通知到
    案執行，異議人具狀聲請准予社會勞動，惟經檢察官以異議
    人前經核不准易科罰金，惟仍准易服社會勞動機會，惟其未
    能遵守社會勞動相關規定，經5次告誡後，方經檢察官撤銷
    其易服社會勞動資格，已給予改善出勤狀況機會，並督促其
    履行，而其未能把握，應承擔責任為由，載明不准許易服社
    會勞動等語，並由該署書記官以電話通知異議等情，有異議
    人刑事聲請准予社會勞動狀上所載檢察官之批示及書記官記
    載辦理情形可稽。又查，本件執行案件因異議人乃5年內3犯
    酒駕，故檢察官不准予易科罰金，有臺灣臺南地方檢察署聲
    請易科罰金案件初核表、覆核表可參。惟檢察官仍准予異議
    人易服社會勞動，有檢察官指揮執行命令、易服社會勞動審
    查表可憑。然異議人於111年4月、5月、7月執行時數均未達
    最低規定執行時數，分別經臺灣臺南地方檢察署以111年5月
    9日南檢文保111刑護勞58字第1119031675號函、111年6月7
    日南檢文保111刑護勞58字第1119039218號函、111年8月5日
    南檢文保111刑護勞58字第1119054656號函告誡異議人，異
    議人則切結表明自111年8月起，每個月會做滿100小時等語
    。另111年6月則是因前往服社會勞動時有喝酒情形，經臺灣
    臺南地方檢察署以111年7月5日南檢文保111刑護勞58字第11
    19046576號函告誡異議人，然異議人復於同年9月16日，前
    往服社會勞動時有喝酒情形，再經臺灣臺南地方檢察署以11
    1年9月26日南檢文保111刑護勞58字第1119068113號函告誡
    異議人。嗣臺灣臺南地方檢察署觀護人乃以異議人應履行時
    數906小時，實際已履行時數387小時，認無正當理由不履行
    社會勞動，情節重大，報請檢察官准予結案，經檢察官批示
    准予結案，並建議不予易科罰金，復有臺灣臺南地方檢察署
    觀護人辦理易服社會勞動案件結案報告書可參。異議人有多
    次違反易服社會勞動規定之告誡紀錄，是檢察官上述准駁易
    刑處分之定奪，並無違誤。
  ㈡近年來因酒駕肇事頻傳，動輒造成人命傷亡、家庭破裂，政
    府再三宣導酒後切不可駕駛動力交通工具，警察機關亦強力
    稽查取締，立法機關亦已提高法定刑，異議人前經法院判處
    罪刑及易科罰金後，仍再犯公共危險之酒後駕車罪，異議人
    酒後駕車之行為，對交通安全已造成高度風險，顯見其未改
    酒後駕車之惡習，漠視酒後不得駕駛動力交通工具之禁令，
    罔顧公眾安全，足見前開各罪「易科罰金執行完畢」之執行
    ，並無矯正之效。惟本案檢察官仍准予易服社會勞動，然異
    議人並未依規定確實履行社會勞動，經開立5次告誡通知（
    已如前述）仍未改善，則檢察官依其專業及前揭事實，認為
    異議人如不執行所宣告之刑，則難生矯正之效或難以維持法
    秩序，進而不准異議人易科罰金及易服社會勞動，檢察官採
    取之方式有助於目的之達成，並未違反比例原則，遵守正當
    法律程序，尚無逾越法律授權、專斷等濫用權力情事，其指
    揮執行並無不當或違法。
  ㈢末查，本件亦乏事證足認異議人如易科罰金或易服社會勞動
    ，足可生矯正之效或維持法秩序。因之，檢察官審酌異議人
    未反省，已多次犯公共危險之酒後駕車罪，及其身心、家庭
    等因素後，就有無「難收矯正之效、難以維持法秩序」乙節
    ，所為入監之指揮執行，確已依刑法第41條第1項規定，為
    妥適之裁量，亦無越權或濫權之處。
五、綜上，異議人多次犯公共危險之酒後駕車罪，已見前開易服
    社會勞動及易科罰金之執行方法，均未能達維持法秩序與有
    效矯治異議人之目的，是執行檢察官以異議人有不執行所宣
    告之刑，難收矯正之效、難以維持法秩序之情，而為不得易
    科罰金及易服社會勞動之執行指揮，並未逾越法律授權。異
    議人所陳聲明異議，顯無理由，應予駁回。

中　　華　　民　　國　　111 　年　　12　　月　　14　　日
　　　　　　　　　刑事第二庭    法　官　彭喜有
以上正本證明與原本無異。
如不服本裁定，應於送達後5日內，向本院提出抗告狀。
　　　　　　　　　　　　　　　　書記官　歐慧琪
中　　華　　民　　國　　111 　年　　12　　月　　14　　日